臺灣臺中地方法院刑事判決　　　　　　　　　　　　　九十一年度訴字第七三號
　　公　訴　人　臺灣臺中地方法院檢察署檢察官
　　被　　　告　己○○
　　　　　　　　戊○○
　　右　二　人
　　選任辯護人　張慶宗
　　　　　　　　黃怡瑜
　　被　　　告　丁○○
右列被告因妨害自由等案件，經檢察官提起公訴（九十年度偵字第一四五五六號），
本院判決如左：
    主  文
己○○共同私行拘禁，剝奪人之行動自由，處有期徒刑伍月，如易科罰金，以參佰元
折算壹日。緩刑參年。扣案米黃色膠帶壹小段，沒收。
丁○○共同私行拘禁，剝奪人之行動自由，處有期徒刑伍月，如易科罰金，以參佰元
折算壹日。扣案米黃色膠帶壹小段，沒收。
戊○○無罪。
    事  實
一、緣己○○曾於民國（下同）八十九年十二月下旬承攬甲○所經營之位於臺中縣龍
    井鄉○○路○段一六二號「海尾小吃部」之內部裝潢工程，承攬報酬計新台幣（
    下同）六十五萬元，惟甲○於己○○裝潢完畢後僅支付十萬元，餘款五十五萬元
    則遲未清償，己○○因屢向甲○催討債務仍未獲償，遂心生不滿而與丁○○及綽
    號「阿義」之姓名年籍不詳男子基於剝奪人行動自由之犯意聯絡，共同於九十年
    八月十五日淩晨二時許，前往前揭「海尾小吃部」前，強行將甲○押入由丁○○
    駕駛之車牌號碼ＯＹ─６２７３號自用小客車內，並由「阿義」取出預置之長褲
    套住甲○之頭部、頸部，己○○則以手壓制甲○之頭部避免遭人發現，而丁○○
    則駕駛前揭車輛於臺中縣梧棲鎮附近繞行，直至同日淩晨四時許，始將甲○押至
    不知情之戊○○位於臺中縣沙鹿鎮鎮○路永福巷二號住處，丁○○並向戊○○表
    明欲借戊○○住處商談己○○與甲○間之債務償還事宜，丁○○、己○○及「阿
    義」隨即將甲○帶入戊○○前揭住處客廳內，並取下甲○頭上被套之長褲，再迅
    速改用膠帶纏繞貼住甲○之眼睛、耳朵，復用甲○身上之皮帶綁住其雙手，強行
    脫下甲○所著長褲、內褲，由該「阿義」之人用手撫弄甲○之生殖器官，以此方
    式凌虐甲○而剝奪其行動自由。再由丁○○利用甲○所有之000000000
    0號行動電話晶片插在己○○之行動電話機上與甲○之女乙○○聯絡，並告以係
    為解決其父甲○與己○○間裝潢債務事宜，恐嚇乙○○應於當日準備三十萬元現
    金交予與丁○○相識之臺中縣龍井鄉之鄉民代表丙○○，否則將置甲○於死地，
    使乙○○心生畏怖，致生危害於甲○之安全。甲○為求脫困，乃請求其姐卓何最
    代覓丙○○，經卓何最於同日淩晨四時餘告知丙○○其兄甲○有事相求，並央請
    丙○○出面協調，丙○○依卓何最提供之甲○之電話號碼去電丁○○等人聯繫協
    調後方知上情。直至同日凌晨五時許，己○○、丁○○始將甲○帶離戊○○住處
    ，繼續開車在附近繞行迄同日凌晨八時許，將甲○帶至臺中縣梧棲鎮○○路關前
    巷五號內拘禁，續行向甲○之家屬催索債務。嗣於同日二十一時五十七分許，透
    過丙○○電告己○○、丁○○等人犯行已曝露，己○○等人方於同日二十二時許
    將甲○在臺中縣沙鹿鎮○○街附近釋放，經甲○自行前往警局找尋已與警方配合
    之乙○○，始悉上情。
二、案經臺中縣警察局烏日分局移送臺灣臺中地方法院檢察署檢察官偵查起訴。
    理  由
壹、有罪部分：
一、訊據被告丁○○否認有何強押被害人甲○至戊○○住處討債以及將被害人甲○私
    行拘禁於臺中縣梧棲鎮○○路關前巷五號內拘禁等犯行，辯稱：只是關心被告己○○與被害人甲○之間的債務糾紛，所以案發當天至被害人甲○所經營之小吃部
    內請被害人甲○上車商談，當時對被害人甲○非常禮遇，沒有強迫他的行為，其
    間也沒有凌虐或傷害被害人甲○，更未曾恐嚇被害人甲○或其家屬說要至其於死
    地云云。被告己○○則坦承與被害人甲○之間有裝潢債務糾紛，案發當日確實有
    與被告丁○○及綽號「阿義」之男子將被害人甲○強押上由被告丁○○所駕駛之
    自小客車內欲與之商討債務清償事宜，嗣並將被害人甲○帶往戊○○之住處以及
    臺中縣梧棲鎮○○路關前巷五號內拘禁，以索討債務等情不諱，惟辯稱：當時係
    因被告丁○○一直表示要幫其向被害人甲○要債，伊不知道被告丁○○要用什麼
    方法來要債，伊與「阿義」及被告丁○○將被害人推上車後，心裡也很惶恐，但
    是因為被告丁○○喝令伊應一同前往，伊遂不敢離去，伊只是想要被害人甲○還
    錢而已，是「阿義」之人將長褲套在被害人甲○之頭上，伊並沒有參與這樣的行
    為，後來被告丁○○將被害人甲○帶至伊岳父戊○○家中後，伊心裡很害怕，所
    以一直在戊○○家門外徘徊不敢進去，後來當被告丁○○與「阿義」將被害人甲○帶離戊○○家中時，伊也是出於無奈而同行，確實沒有要剝奪被害人甲○之行
    動自由以及恐嚇被害人甲○或其家屬之故意云云。經查：被告己○○與丁○○及
    綽號「阿義」之人於案發當日凌晨二時許，共同將被害人甲○強押上被告丁○○
    所駕駛之汽車，由綽號「阿義」之男子以預置之長褲套住被害人甲○之頭部，被
    告己○○坐在被害人甲○之左手邊，並以手壓住被害人之頭部避免遭人發現，以
    及被告丁○○在車上不斷要被害人甲○還錢，並敘述其之前討債時曾經用麻袋把
    人裝進去丟到海裡或挖個洞把人埋進去的事情，還說不還錢等會兒就知道了等語
    ，嗣到達第一個停留地點（按：被告之岳父戊○○之住處）後，綽號「阿義」之
    人與被告丁○○把被害人之褲子脫下並玩弄其生殖器官，大部分是被告丁○○在
    凌虐伊，再由被告丁○○以被害人甲○之行動電話與被害人家屬乙○○聯繫籌錢
    事宜，期間若被害人甲○之手機沒電時，即將被害人行動電話之晶片插入被告己○○之行動電話機內使用，並恐嚇被害人甲○之家屬乙○○，若不盡快還錢，就
    要讓被害人甲○死等語，嗣再將被害人甲○載往臺中縣梧棲鎮○○路關前巷五號
    內拘禁，並繼續與被害人甲○之家屬聯繫，直至九十年八月十五日晚間二十二時
    許始將甲○在臺中縣沙鹿鎮○○街附近釋放等情，業據被害人甲○於警訊、偵查
    及本院審理時到庭指述歷歷，核與證人乙○○證述情節相參，復有上開地點現場
    圖、現場照片、查詢電話用戶資料、電話通聯紀錄、付款支票等在卷可參，堪信
    為真實。被告己○○雖辯稱並未動手壓制被害人之頭部，也未曾參與凌虐、恐嚇
    被害人之犯行，惟被告己○○自事發伊始即全程參與，且曾於車上以手壓制被害
    人之頭部，已如前述；嗣於被害人甲○之手機沒電時，甚且提供自己之行動電話
    機供被告丁○○以被害人甲○之晶片插入使用，以與被害人家屬保持聯繫等節，
    業據被告己○○坦承在卷；另被害人甲○亦到庭陳稱當時在第一站即戊○○家中
    被凌虐時，由聲音可以聽得出來被告己○○有在場，難謂被告己○○就本件犯行
    未曾有行為之分攤。被告己○○雖復辯稱：當時只與被告丁○○合意要討債，不
    知道被告丁○○會以如此激烈之手段進行要債，被告丁○○之行為顯已超出當時
    之合意範圍云云，然查，被告丁○○乃有恐嚇前科之人，有臺灣高等法院被告全
    國前案紀錄表一份在卷可稽，且被告丁○○表示欲幫被告己○○討債時，曾經討
    論到六、四或四、六拆帳的問題等節，業據被告己○○之妻陳淑梅於警訊中說明
    甚詳，且被告丁○○與被告己○○原不熟識，被告丁○○斷無出於「關心」之理
    由而協助被告己○○向被害人甲○要債，則被告己○○就被告丁○○之討債手法
    近似於道上兄弟強押債務人要債之方式等情，難謂有不知道或不清楚之不確定故
    意存在；更何況被害人甲○遭強押上車之後，被告己○○確實全程跟隨，甚且參
    與壓制被害人甲○之身體以避免遭人發現等犯行，並提供手機予被告丁○○供之
    討債用，所辯就犯案過程均因緊張而不清楚等情，實礙難採信。次查：被告丁○○有前揭犯行，業據被害人甲○多次指述在卷，且其犯行亦據共同被告己○○到
    庭陳述在卷，且被害人甲○遭人限制行動自由於戊○○之住處，其中多半由被告
    丁○○與證人丙○○及被害人家屬乙○○進行聯繫等情，亦據被害人家屬乙○○
    於警訊時以及證人丙○○於警訊、偵查及本院審理時到庭證述屬實，所辯對被害
    人甲○相當禮遇，係將甲○請上車並請甲○吃檳榔等節，顯係事後矯飾卸責之詞
    ，礙難採信，不足動搖本院基於前述證據而就被告丁○○參與犯案之犯行所形成
    之心證。綜上所述，被告己○○、丁○○所辯，均係卸飾之詞，不足採信。本件
    事證明確，被告二人之以私行拘禁之手法剝奪人之行動自由以及恐嚇致生危害於
    安全等犯行，均堪以認定。
二、核被告己○○、丁○○所為，均係犯有刑法第三百零二條第一項剝奪他人行動自
    由、第三百零五條第一項恐嚇罪。被告己○○、丁○○與「阿義」等人間，就上
    開犯行，有犯意之聯絡及行為之分擔，應論以共同正犯。又彼等所犯上開二罪間
    ，有方法與結果之牽連關係，為牽連犯，應從一重之剝奪他人行動自由罪論處。
    爰審酌本件係肇始於被告己○○欲向被害人甲○索討債務，並參酌被告己○○、
    丁○○二人參與犯案程度之深淺及被告己○○犯後態度尚稱良好，事後並已與被
    害人甲○就民事債務部分達成和解，且被害人甲○亦表明不再追究被告己○○之
    行為，以及被告丁○○犯後非但經多次通知未到案，於本院審理時到庭猶矯飾卸
    責等情，各量處如主文所示之刑，以示懲儆，並均依刑法第四十一條第一項之規
    定，諭知易科罰金之折算標準。末查，被告己○○前未曾受有期徒刑以上之刑之
    宣告，有臺灣高等法院被告全國前案紀錄表一份附卷可稽，其受此教訓，當知警
    惕，應無再犯之虞，所判處之主刑，本院認為以暫不執行為適當，併予宣告緩刑
    三年，以啟自新。末查，扣案米黃色膠帶一小段，乃被告己○○、丁○○於剝奪
    被害人甲○行動自由時所用之物，乃被告等所有供犯罪使用之物，爰依刑法第三
    十八條第一項第二款之規定，予以宣告沒收。
貳、無罪部分：
一、按「犯罪事實應依證據認定之，無證據不得推定其犯罪事實，又不能證明被告犯
    罪者，應諭知無罪之判決。」，刑事訴訟法第一百五十四條、第三百零一條第一
    項前段分別定有明文。而刑事訴訟法上所謂認定犯罪事實之證據，係指足以認定
    被告確有犯罪行為之積極證據而言，該項證據自須適合於被告犯罪事實之認定，
    始得採為斷罪資料，最高法院二十九年上字第三一０五號著有判例。又認定犯罪
    事實所憑之證據，無論係直接證據或間接證據，其為訴訟上之證明，須於通常一
    般之人均不致有所懷疑，而得確信其為真實之程度者，始得據為有罪之認定，倘
    其證明尚未達到此一程度，而有合理之懷疑存在，復無其他調查途徑可尋，法院
    即應為無罪之判決，最高法院七十六年台上字第四九八六號著有判例。
二、公訴意旨略以：被告戊○○基於與被告己○○、丁○○及「阿義」之人共同犯意
    之聯絡，提供其位於臺中縣沙鹿鎮鎮○路永福巷二號住處供拘禁被害人甲○而剝
    奪被害人之行動自由，任令被告丁○○於被告戊○○家中以被害人甲○之電話恐
    嚇被害人甲○家屬乙○○如不交付債款三十萬元即要至被害人甲○於死地等言語
    ，致生危害於被害人甲○之安全，因認被告戊○○與被告己○○、丁○○及綽號
    「阿義」之成年男子間共同犯有刑法第三百零二條第一項剝奪他人行動自由及第
    三百零五條第一項恐嚇罪嫌，且二罪間有方法、結果之牽連關係云云。被告戊○○固坦承當天被告丁○○、己○○等人有帶被害人甲○至其家中言明要商討債務
    清償事宜，惟堅決否認有何涉案之犯行，辯稱：伊於案發當日凌晨四時許，在睡
    夢中聽見急促之敲門聲，應門始知係被告丁○○，被告丁○○告知欲借用其廟廳
  堂與人商討問題，伊遂不疑有他而開門讓被告丁○○進入，並逕自至廚房燒水，
    約莫十分鐘後再度進入廳堂才發現被害人甲○遭衣服蒙頭，並見被害人甲○要求
    被告丁○○代打手機，伊有觀察彼等之間是否有所爭執，惟均看不出端倪，亦未
    見到被害人甲○遭人脫下褲子等情，同日約五點多始發現被告丁○○等人已離去
    ；伊事前並不知悉被告丁○○等人之行為，被告丁○○亦未曾告知欲前來借用場
    地；伊住處之廟廳堂平日即供人聚集商討事情之用，由於伊係被告丁○○之遠親
    ，而被告己○○亦係其女婿，當日被告丁○○偕同被告己○○前來欲借場地商談
    事宜，更無拒絕之理等語。
三、公訴人以被告戊○○係與被告己○○、丁○○等人共犯本案，無非係以被告己○○與丁○○原不相識，苟非經由他人引薦，丁○○應不致無端介入己○○之債務
    糾葛，而被告戊○○係被告己○○之岳父，同時亦係被告丁○○之表兄，屬於有
    親屬關係之人，已難脫其咎；況被告己○○等強押甲○後，係前往戊○○之住處
    ，期間戊○○應已目睹甲○遭蒙眼、脫褲淩虐以及被告丁○○、己○○及「阿義
    」之人聯絡甲○之家屬籌款等情形，苟非被告戊○○與被告己○○等人事先共謀
    ，豈能容任被告己○○丁○○以及「阿義」等人於淩晨時分突然押人至其住處淩
    虐而不加制止，猶然續行提供住處供被告等遂其罪行云云為其論述之依據。惟查
    ：本件係由被告丁○○夥同被告己○○及綽號「阿義」之男子共同將被害人甲○
    自前揭「海尾小吃部」強押上車後，在梧棲鎮繞行二個小時之久，方帶至被告戊○○家中等情，業據被告己○○、丁○○坦承在卷，且被告丁○○亦供稱：當時
    並沒有事先與被告戊○○聯絡好，只是因為被告戊○○恰好是被告己○○之岳父
    ，亦是其表兄，便想以他的住所作為商談處所，因之前被告戊○○知悉被告己○○與被害人甲○間之債務事宜，有表示過可以到他那裡去談，但是沒有說要用什
    麼方式帶被害人甲○來，亦沒有表示若把被害人甲○帶來要給多少錢做為代價；
    再觀諸被告戊○○之住所與被害人遭強押之處距離約為十一公里，若以時速六十
    公里之速度行駛，僅需花費十七分鐘，有臺中縣警察局烏日分局九十一年七月十
    二日烏警刑字第０九一０三三九五三００號函在卷可稽，苟被告戊○○與被告丁○○等人事先有犯意之聯絡，則何須於梧棲街上繞行二個小時之餘，始前往被告
    戊○○之住所之理；況被告戊○○與被告丁○○之間於當日凌晨並無任何通連紀
    錄，有中華電信股份有限公司臺灣中區電信分公司於九十年十二月二十日以中行
    帳字第九００八二０一六七０號函所附之被告戊○○家中電話0000000000號於案
    發當日之通聯紀錄一份在卷可稽，且被害人甲○異於本院審理時到庭證稱：當天
    在車上並沒有聽到被告丁○○或被告己○○有以電話聯絡何人表明欲至何處所商
    討還債事宜等語，從而，被告戊○○此部分辯稱並未與被告丁○○、己○○有何
    強押人討債而以私行拘禁之方法剝奪人之行動自由之主觀上犯意之聯絡等語，堪
    可採信。再查被告戊○○於開門讓被告丁○○、己○○及「阿義」之人帶被害人
    甲○進門後，即未曾在現場參與凌虐、恐嚇討債之犯行等情，業據同案被告己○○於警訊、偵查時供陳在卷，且被害人甲○於偵查時亦表明在被告戊○○家中只
    聽到被告己○○、丁○○及「阿義」之聲音，認不出被告戊○○的聲音等語，而
    被告戊○○罹患有下咽癌（上皮細胞癌）等節，業據其提出沙鹿童綜合醫院診斷
    證明書一份在卷可稽，其因罹患下咽癌而發聲困難且說話聲音沙啞而異於常人等
    情，亦據本院數度開庭時聽聞甚詳，倘若被告戊○○確實曾在被告丁○○等人凌
虐、恐嚇被害人甲○時參與其犯行，則被害人甲○定能分辨被告戊○○之聲音，
    堪信被告戊○○辯稱當時被害人甲○在其家中客廳內時，其並未在場，究竟發生
    何事並不知情等語尚堪採信，故難認被告戊○○就此部分有何犯行之分擔。從而
    ，本件依前所述，尚難據此認被告戊○○就被告己○○、丁○○以及綽號「阿義
    」之男子間，就私行拘禁以剝奪被害人甲○之行動自由以及恐嚇致生危害於安全
    之犯行間，有何犯意之聯絡及行為之分擔。此外，復查無其他積極證據足資認定
    被告戊○○有本件公訴人所指之犯行存在，自應依法為無罪之諭知。
據上論斷，應依刑事訴訟法第二百九十九條第一項前段、第三百零一條第一項，刑法
第二十八條、第三百零二條第一項、第三百零五條第一項、第五十五條、第四十一條
第一項前段、第七十四條第一款，第三十八條第一項第二款，罰金罰鍰提高標準條例
第一條前段、第二條，判決如主文。
中    華      民      國      九十一      年      十一    月    二十一  日
                            臺灣臺中地方法院刑事第七庭
                                        法  官 林學晴
右正本證明與原本無異。
如不服本判決，應於送達後十日內向本院提出上訴狀 （須附繕本） ，上訴於台灣高
等法院臺中分院。
                                        書記官
中    華      民      國      九十一      年      十一    月    二十一  日
附錄論罪科刑法條
中華民國刑法第三百零二條
 (剝奪他人行動自由罪)
私行拘禁或以其他非法方法，剝奪人之行動自由者，處五年以下有期徒刑
、拘役或三百元以下罰金。
因而致人於死者，處無期徒刑或七年以上有期徒刑，致重傷者，處三年以
上十年以下有期徒刑。
第一項之未遂犯罰之。
中華民國刑法第三百零五條
 (恐嚇危害安全罪)
以加害生命、身體、自由、名譽、財產之事，恐嚇他人致生危害於安全者
，處二年以下有期徒刑、拘役或三百元以下罰金。
